【裁判字號】    97,訴,30
【裁判日期】    970201
【裁判案由】    毒品危害防制條例
【裁判全文】
臺灣士林地方法院刑事判決                97年度訴字第30號
公  訴  人  臺灣士林地方法院檢察署檢察官
被      告  甲○○
上列被告因違反毒品危害防制條例案件，經檢察官提起公訴（96
年度毒偵字第2518號、第2656號），而被告於準備程序中就被訴
事實為有罪之陳述，經合議庭裁定由受命法官獨任進行簡式審判
程序，並判決如下：
    主  文
甲○○施用第一級毒品，累犯，處有期徒刑捌月，扣案注射針筒
內之海洛因溶液沒收銷燬；注射針筒壹支沒收。
    事實及理由
壹、程序部分：
一、按毒品危害防制條例第20條、第23條將施用毒品之刑事處遇
    程序，區分為「初犯」及「5 年內再犯」、「5 年後再犯」
    。依其立法理由之說明：「初犯」，經觀察、勒戒或強制戒
    治後，應為不起訴處分或不付審理之裁定；經觀察、勒戒或
    強制戒治執行完畢釋放後，「5 年內再犯」者，因其再犯率
    甚高，原實施之觀察、勒戒及強制戒治既已無法收其實效，
    爰依法追訴或裁定交付審理。至於經觀察、勒戒或強制戒治
    執行完畢釋放後，「5 年後再犯」者，前所實施之觀察、勒
    戒或強制戒治已足以遮斷其施用毒品之毒癮，為期自新及協
    助其斷除毒癮，仍適用「初犯」規定，先經觀察、勒戒或強
    制戒治之程序。從而依修正後之規定，僅限於「初犯」及「
    5 年後再犯」二種情形，始應先經觀察、勒戒或強制戒治程
    序。倘被告於5 年內已再犯，經依法追訴處罰，縱其第3 次
    （或第3 次以上）再度施用毒品之時間，在初犯經觀察、勒
    戒或強制戒治執行完畢釋放5 年以後，已不合於「5 年後再
    犯」之規定，且因已於「5 年內再犯」，顯見其再犯率甚高
    ，原實施觀察、勒戒或強制戒治，已無法收其實效，即依該
    條例第10條處罰（最高法院95年第7 次刑事庭會議決議可資
    參照）。本件被告甲○○曾因施用毒品案件，經依本院90年
    度毒聲字第618 號裁定送觀察勒戒，嗣依本院90年度毒聲字
    第938 號裁定送強制戒治，嗣依本院90年度毒聲字第1611號
    裁定停止戒治釋放，至民國91年7 月12日期滿停止戒治未經
    撤銷視為執行完畢。嗣又於5 年內再犯施用毒品罪，依本院
    92年度毒聲字第1025號裁定送強制戒治，於93年1 月9 日因
    法律修正釋放出所，刑責部分則經本院以93年度訴字第152
    號判決判處有期徒刑10月及6 月，應執行有期徒刑1 年3 月
    確定，此有臺灣高等法院被告前案紀錄表在卷可稽。其前經
    觀察、勒戒及強制戒治後，已曾於5 年內再犯，依照前開說
    明，並無毒品危害防制條例第20條第3 項規定之適用，先予
    敘明。
二、按適用簡式審判程序之有罪判決書之製作，準用刑事訴訟法
    第454 條之規定，同法第310 條之2 定有明文。本件經裁定
    進行簡式審判程序，爰依照前開法律規定，準用刑事訴訟法
    第454 條為判決書之製作，併予敘明。
三、又按有罪判決書應記載之「犯罪事實」，應係指符合犯罪構
    成要件之具體社會事實，如被告犯罪之時間、地點、手段以
    及其他該當於犯罪構成要件而足資認定既判力範圍之具體社
    會事實；至於構成要件以外之其他適用法律事實，例如：刑
    罰之加重或減輕事由，可無須在「犯罪事實」欄中記載，僅
    於理由內記載即足（最高法院94年台非第152 號判決參照）
    ，亦予敘明。
貳、實體認定部分：
一、犯罪事實：甲○○基於施用第一級毒品之犯意，於96年11月
    6 日13時許，在臺北縣淡水鎮某路旁公共廁所內，以將海洛
    因加水置於針筒注射之方式，施用第一級毒品海洛因，嗣於
    同日20時10分許，為警在臺北縣淡水鎮○○○街121 巷1 號
    查獲，並扣得其所有供施用海洛因之注射針筒1 個（內有海
    洛因溶液），並經採尿送驗而查悉上情。案經臺北縣政府警
    察局淡水分局報告臺灣士林地方法院檢察署檢察官偵查起訴
    。
二、上揭犯罪事實，業據被告坦承不諱，並有查獲之現場照片3
    張、台北縣政府警察局淡水分局查獲毒品案件被移送者姓名
    、代碼對照表、台灣檢驗科技股份有限公司96年11月29日濫
    用藥物尿液檢驗報告及臺灣士林看守所96年11月21日士所戒
    字第0966000359號函檢送之臺灣士林看守所收容人毒品尿液
    檢驗報告表各1 份在卷可稽，復有注射針筒1 支（內有海洛
    因溶液）扣案可證，另有台灣檢驗科技股份有限公司96年12
    月3 日濫用藥物檢驗報告1 份附卷可資佐證，俱徵被告前揭
    不利於己之自白與事實相符，本件事證明確，被告犯行洵堪
    認定，應依法論科。
三、核被告前揭所為，係犯毒品危害防制條例第10條第1 項之施
    用第一級毒品罪。其因施用第一級毒品海洛因，而持有之，
    其持有之低度行為，為施用之高度行為所吸收，不另論罪。
    被告曾違反毒品危害防制條例案件，經本院以93年度訴字第
    152 號判決判處有期徒刑10月及6 月，應執行有期徒刑1 年
    3 月確定，甫於94年8 月18日縮刑期滿執行完畢，有臺灣高
    等法院被告前案紀錄表在卷可稽，其於徒刑執行完畢後5 年
    內，故意再犯有期徒刑以上之罪，為累犯，應依刑法第47條
    第1 項規定，加重其刑。爰審酌被告前有施用毒品之紀錄，
    仍無法戒除毒癮，又以注射針筒注射之方式施用第一級毒品
    海洛因，而戕害自己身心，惟犯罪後坦承犯行，態度良好，
    併其品行、智識程度、生活狀況等一切情狀，量處如主文所
    示之刑。
四、扣案之注射針筒內之海洛因溶液，應依毒品危害防制條例第
    18條第1 項前段，沒收銷燬。至注射針筒1 支，為被告所有
    供本案施用第一級毒品所用之物應依刑法第38條第1 項第2
    款之規定宣告沒收。
五、依刑事訴訟法第273 條之1 第1 項、第299 條第1 項前段，
    毒品危害防制條例第10條第1 項、第18條第1 項前段，刑法
    第11條、第47條第1 項、第38條第1 項第2 款，判決如主文
    。
六、如不服本判決，應於收受送達後10日內向本院提出上訴書狀
    ，其未敘述上訴之理由者並得於提起上訴後20日內向本院補
    提理由書（均須按他造當事人之人數附繕本）。
本案經檢察官莊富棋到庭執行職務。
中    華    民    國    97    年    2     月     1    日
                  刑事第七庭法  官  周群翔
以上正本證明與原本無異。
                            書記官  劉育君
中    華    民    國    97    年    2     月     1    日
附錄本案論罪科刑法條全文：
毒品危害防制條例第10條
施用第一級毒品者，處6 月以上5 年以下有期徒刑。
施用第二級毒品者，處3 年以下有期徒刑。


司法院資訊處製作；財團法人民間司法改革基金會備份。
